臺灣臺北地方法院民事判決　九十一年度重訴字第一二四三號
　　原　　　告　　華南商業銀行股份有限公司
　　法定代理人　　戊○○
　　訴訟代理人　　甲○○
　　兼法定代理人　己○○
　　被　　　告　　丙○○
　　　　　　　　　丁○○
　　被　　　告　　乙○○
　　　　　　　　　庚○○
右當事人間請求清償借款事件，本院判決如左：
    主    文
被告應連帶給付原告新台幣壹仟壹佰肆拾肆萬陸仟元，及如附表所示之利息、違約金
。
訴訟費用由被告連帶負擔。
本判決於原告以新台幣參佰捌拾壹陸仟元或同面額之中央政府建設公債八十四年度甲
類第一期債票供擔保後，得假執行；但被告丁○○如於假執行程序實施前，以新台幣
壹仟壹佰肆拾肆萬陸仟元供擔保後，得免為假執行。
     事   實
甲、原告方面：
一、聲明：如主文第一項所示，並陳明願供現金或同面額之中央政府建設公債八十四
    年度甲類第一期債票供擔保後，請准宣告假執行。
二、陳述：
（一）被告己○○、丙○○、丁○○、乙○○及庚○○於民國八十一年十月三十日起
      至八十一年十一月五日止陸續出具保證書，同意就被告佳辰鋼鐵股份有限公司
      （以下簡稱佳辰公司）對原告現在及將來所負之借款、票據、墊款、保證及其
      他一切債務在新台幣（下同）五千萬元及其利息、違約金、損害賠償等一切從
      屬於主債務之負擔，願與被告佳辰公司負連帶保證責任。被告佳辰公司自九十
      年六月二十一日起陸續向原告借款，關於每筆借款金額、借款期限、約定利率
      分別如附表所示。均約定利息按月計付。如債務人未於約定期限內依約清償本
      息，全部債務債權人得視為全部到期。逾期在六個月以內者，按上開利率百分
      之十，超逾六個月部分者，按上開利率百分之二十計算之違約金。
（二）被告佳辰公司於部分債務清償期限屆至，未依約清償借款，僅清償至九十一年
      一月八日之利息，依上開約定，全部債務視為到期，被告佳辰公司尚積欠本金
      一千一百四十四萬六千元，及如附表所示之利息、違約金。爰依借款契約及連
      帶保證契約，訴請被告連帶清償一千一百四十四萬六千元及如附表所示之利息
      、違約金。
三、證據：提出保證書、財團法人金融聯合徵信中心徵信紀錄各乙份、授信約定書六
    張、借據及轉帳支出傳票各十一張。
乙、被告方面：
壹、被告佳辰公司、己○○方面：
一、聲明：原告之訴駁回。
    被告佳辰公司確實積欠原告一千一百四十四萬六千元及如附表所示之利息、違約
    金，但被告佳辰公司及己○○現無能力清償。
貳、被告丁○○方面：
一、聲明：
（一）原告之訴及假執行之聲請均駁回。
（二）如受不利判決，願供擔保請准宣告免為假執行。
二、陳述：
    被告丁○○僅簽具八十一年十一月二日保證書，該保證書係未定期限保證，原告
    從未通知被告丁○○關於被告佳辰公司之借款金額，亦未與被告丁○○重新辦理
    對保手續，強令被告丁○○在不知情之情況下負擔債務，該保證書為定型化契約
    ，該條款約定顯失公平有違誠信原則，應為無效。縱被告丁○○應負連帶清償責
    任，原告應先執行主債務人被告佳辰公司之財產而無效果後，方可訴請被告丁○○負保證責任。
參、被告庚○○方面：
一、聲明：原告之訴駁回。
二、陳述：不知被告佳辰公司與原告間借款之情形。
肆、被告丙○○、乙○○方面：
    被告丙○○、乙○○未於言詞辯論期日到場，亦未提出書狀作何聲明或陳述。
    理   由
一、按當事人得以合意定第一審管轄法院，但以關於由一定法律關係而生之訴訟為限
    ，前項合意，應以文書為之，民事訴訟法第二十四條定有明文。據被告簽具與原
    告之授信約定書第十二條約定，兩造合意以本院為本契約涉訟時之第一審管轄法
    院，是以原告向本院提起本件清償借款之訴，核與首揭規定，尚無不合。被告丙○○、乙○○未經合法通知，未於言詞辯論期日到場，核無民事訴訟法第三百八
    十六條所列各款情形，爰依原告之聲請，由其一造辯論而為判決。
二、本件原告起訴主張：被告己○○、丙○○、丁○○、乙○○及庚○○於八十一年
    十月三十日起至八十一年十一月五日止陸續出具保證書，同意就被告佳辰公司對
    原告現在及將來所負之借款、票款、墊款、保證及其他一切債務在五千萬元範圍
    內及利息、違約金、損害賠償等一切從屬於主債務之負擔，願與被告佳辰公司負
    連帶保證責任。被告佳辰公司自九十年六月二十一日起陸續向原告借款，每筆借
    款金額、借款期限、約定利率分別如附表所示。被告佳辰公司於清償期限屆至，
    未依約清償借款，僅清償至九十一年一月八日之利息，依上開約定，全部債務視
    為到期，被告佳辰公司尚積欠本金一千一百四十四萬六千元，及如附表所示之利
    息、違約金。爰依借款契約及連帶保證契約，訴請被告連帶清償一千一百四十四
    萬六千元及如附表所示之利息、違約金等語。
三、被告丁○○抗辯伊僅簽具八十一年十一月二日保證書，原告從未通知被告丁○○
    關於佳辰公司之借款金額，亦未與被告丁○○重新辦理對保手續，該保證書為定
    型化契約，保證書之約定條款顯失公平有違誠信原則，應為無效等語。被告佳辰
    公司、己○○則稱被告佳辰公司確實積欠原告一千一百四十四萬六千元及如附表
    所示之利息、違約金，但現無能力清償。被告庚○○則抗辯伊不知被告佳辰公司
    與原告間資金往來情形。
四、原告主張被告己○○、丙○○、丁○○、乙○○及庚○○於八十一年十月三十日
    起至八十一年十一月五日止陸續出具保證書，同意就被告佳辰公司對原告現在及
    將來所負之借款、票款、墊款、保證及其他一切債務在五千萬元及其利息、違約
    金、損害賠償等一切從屬於主債務之負擔，願與被告佳辰公司負連帶保證責任。
    被告佳辰公司自九十年六月二十一日起陸續向原告借款，每筆借款金額、借款期
    限、約定利率分別如附表所示。被告佳辰公司於清償期限屆至，未依約清償借款
    ，僅清償至九十一年一月八日之利息，被告佳辰公司尚積欠本金一千一百四十四
    萬六千元，及如附表所示之利息、違約金之事實。被告佳辰公司、己○○到庭自
    認確實被告佳辰公司確實積欠原告一千一百四十四萬六千元及如附表所示之利息
    、違約金。被告丁○○到庭自認於八十一年十一月二日確實出具保證書，原告復
    提出保證書、財團法人金融聯合徵信中心徵信紀錄各乙份、借據及轉帳支出傳票
    各十一張為證。被告庚○○雖到庭陳稱不知原告與被告佳辰公司間之借款情形，
    被告乙○○、丙○○則未到場陳述，亦未提出書狀以供本院審酌，本院審酌上開
    證據，堪信原告此部分主張為真正。
五、按借用人應於約定期限內，返還與借用物種類、品質、數量相同之物；遲延之債
    務，以支付金錢為標的者，債權人得請求依法定利率計算之遲延利息，但約定利
    率較高者，仍從其約定；當事人得約定債務人不履行債務時，應支付違約金，民
    法第四百七十八條、第二百三十三條第一項、第二百五十條第一項分別定有明文
    。被告佳辰公司積欠原告借款本金一千一百四十四萬六千元及如附表所示之利息
    、違約金，被告佳辰公司自應依借款契約負清償借款之責。被告己○○、丙○○
    、乙○○及庚○○既分別於自八十一年十月三十日起至八十一年十一月五日止陸
    續出具保證書，同意就被告佳辰公司對原告現在及將來所負之借款、票據、墊款
    、保證及其他一切債務在五千萬元及利息、違約金、損害賠償等一切從屬於主債
    務之負擔，願與被告佳辰公司負連帶保證責任。被告佳辰公司對原告之債務本金
    為一千一百四十四萬六千元，未逾保證之最高限額，被告己○○、丙○○、乙○○及庚○○自應就被告佳辰公司對原告之債務負連帶清償責任。原告主張與被告
    丁○○之爭執意旨已如上述，茲本件應審究者為被告丁○○依其於八十一年十一
    月二日出具之保證書，是否應就被告佳辰公司對原告之債務負連帶清償責任。
六、經查：
（一）被告丁○○於八十一年十一月二日出具保證書，承諾關於被告丁○○對原告現
      在及將來所負之借款、票款、墊款、保證及其他一切債務，在五千萬元範圍內
      ，及該債務之利息、違約金等債務，願與被告佳辰公司負連帶清償責任。此係
      保證人與債權人約定就債權人與主債務人間所生一定債之關係範圍內之不特定
      債務，預定最高限額，由保證人保證之契約，學說上稱為最高限額保證。此種
      保證契約如定有期間，在該期間內所生約定範圍內之債務，不逾最高限額者，
      均為保證契約效力所及；如未定期間，保證契約在未經保證人依民法第七百五
      十四條規定終止或有其他消滅原因以前，所生約定範圍內之債務，亦同。故在
      該保證契約有效期間內，已發生約定範圍內之債務，縱因清償或其他事由而減
      少或消滅，該保證契約依然有效，嗣後所生約定範圍內之債務，於不逾最高限
      額者，債權人仍得請求保證人履行保證責任（參最高法院七十七年臺上字第九
      四三號判例）。被告丁○○既已出具上開保證書，自應依該保證書之記載內容
      就被告佳辰公司對原告之債務負連帶清償責任。
（二）被告丁○○雖抗辯原告於被告佳辰公司對保時從未通知伊、亦從未辦理對保手
      續，該定型化契約條款無效云云。被告丁○○出具之保證書固屬企業經營者即
      原告為與不特定多數人訂立契約而單方預先擬定之契約條款，然被告丁○○出
      具之保證書，其意旨本即是被告丁○○就被告佳辰公司對原告之借款、票款等
      債務，在五千萬元及其利息、違約金之範圍內負連帶清償責任。如被告丁○○
      出具保證書後，不願繼續擔任保證人，自得依民法第七百五十四條第一項規定
      通知債權人即原告終止保證契約。依同法第二項規定，被告丁○○對於終止通
      知到達原告後，被告佳辰公司對原告所發生之債務，不負保證責任，自無強令
      被告丁○○負保證責任之情形。對原告而言，保證人終止保證契約後，原告可
      重新考量主債務人及其他擔保之資力，審酌是否繼續貸款與主債務人，此可兼
      顧債權人及連帶保證人之利益。原告於被告佳辰公司借款縱未曾通知或辦理對
      保，被告丁○○仍應依其出具之保證書負連帶保證責任，此為最高限額保證性
      質上所必然。是以，由被告丁○○出具保證書所生主要權利義務及法律規定加
      以綜合判斷，被告丁○○出具之上開保證書，並無顯失公平之情形。被告丁○○並未抗辯其與原告簽立之上開最高限額保證契約，有何終止或消滅之原因存
      在，雖被告丁○○未在個別借據上簽名蓋章擔任連帶保證人，然如上開說明，
      被告丁○○仍應就被告佳辰公司上開未償之借款債務負連帶清償責任。
（三）被告丁○○依其出具保證書應負連帶保證責任，連帶保證債務之所謂連帶，係
      指保證人與主債務人負同一債務，對於債權人各負全部給付之責任而言，此就
      民法第二百七十二條第一項規定連帶債務之文義參照觀之甚明。依此，連帶保
      證債務對債權人而言，與連帶債務相同，依民法第二百七十三條第一項規定，
      連帶債務之債權人，得對債務人中之一人或數人，同時或先後請求全部或一部
      之給付。原告既得選擇連帶債務人中之一人或數人，同時或先後請求全部或一
      部之給付，原告自得逕行訴請被告丁○○與主債務人及其他保證人，就被告佳
      辰公司對原告之債務負連帶清償責任。被告丁○○抗辯原告應先執行主債務人
      之財產無效果後方得向其追償，洵屬無據。況且，民法第七百三十九條之一規
      定：「本節所規定保證人之權利，除法律另有規定外，不得預先拋棄。」即如
      法律有規定者，保證人即可預先拋棄權利。民法第七百四十六條第一款規定：
      「保證人拋棄前條之權利者。」民法第七百四十五條即是規定：「有左列各款
      情形之一者，保證人不得主張前條之權利。一、保證人於債權人未就主債務人
      之財產強制執行而無效果前，對於債權人得拒絕清償。」依此，先訴抗辯權亦
      是保證人得預先拋棄之權利（參民法第七百三十九條之一修正理由）。
七、綜上所述，原告依借款契約及連帶保證契約，訴請被告連帶清償一千一百四十四
    萬六千元及如附表所示之利息、違約金，為有理由，應予准許。
八、原告與被告丁○○均陳明願供擔保請為宣告假執行或免為假執行，經核均與規定
    相符，爰分別酌定相當之擔保金額予以宣告。
九、據上論結，依民事訴訟法第三百八十五條第一項前段、第八十五條第二項、第三
    百九十條第二項、第三百九十二條，判決如主文。
中         華        民         國           九十一年      六月        七日
                                            民事第三庭法      官　黃書苑
右正本係照原本作成
如不服本判決，需於收受後二十日內向本院提出上訴狀
中         華        民         國           九十一年      六月        七日
                                                       書記官     趙淑華
